【裁判字號】    94,重訴,36
【裁判日期】    950328
【裁判案由】    槍砲彈藥刀械管制等
【裁判全文】
臺灣板橋地方法院刑事判決              94年度重訴字第36號
公  訴  人  臺灣板橋地方法院檢察署檢察官
被      告  甲○○
                    （現羈押於臺灣臺北看守所）
選任辯護人  莊國明律師
上列被告因槍砲彈藥刀械管制條例案件，經檢察官提起公訴（
94年度偵字第1623號），本院判決如下：
    主  文
甲○○無罪，令入相當處所，施以監護年。
    理  由
一、公訴意旨略以：被告甲○○明知槍砲彈藥刀械管制條例第4
    條第1 項第2 款後段所稱之具有殺傷力或破壞性之各類炸彈
    、爆裂物，為政府明令公告管制之物品，未經中央主管機關
    之許可，依法不得製造、使用。詎其竟基於製造爆裂物之概
    括犯意，先於民國93年12月下旬，向不詳水電五金行購買鋼
    製水管、旋轉螺絲帽、矽膠等物，復於94年1 月3 日，在淡
    水沙崙海水浴場附近，購買爆裂物之主要組成零件引信若干
    ，並於不詳時、地製造結構完整、具殺傷力之爆裂物五枚。
    其製造方法為：(一)扣案物編號二之爆裂物，係以鋼管為容器
    ，長15.5公分、直徑2.8 公分、重345.5 公克，以麻繩及鐵
    絲綑綁，於鋼管中間鑿一圓形小孔，並插入爆引一條，鋼管
    兩端均用旋帽封閉。(二)扣案物編號三之爆裂物，係由三節鋼
    管為容器組成，長33.5公分、直徑2.2 公分、重462 公克，
    兩端封閉。內裝有煙火類火藥2 公克、重2.5 公克煙火類火
    藥球一個、螺絲及鋼珠等重33公克，並在鋼管一端接上爆引
    。(三)扣案物編號六之爆裂物，係以降落傘高空煙火改造，長
    39 公 分、直徑7 公分、重578 公克，以白色膠帶纏繞住長
    28公分、直徑6.2 公分之橘色塑膠管一支及降落傘一個。塑
    膠管內有一長12公分之圓柱體紙盒，紙盒內裝有重113 公克
    之煙火類火藥，而圓柱體一端接有火藥並連接一枚挖洞之高
    空煙火球，該煙火球以白膠固定並用紅色繩索及白色膠帶綑
    綁於橘色塑膠管一端，圓柱體另一端以鐵絲綑綁住麻繩再接
    紅繩並連接降落傘。(四)扣案物編號七之爆裂物，長20.5公分
    、直徑7 公分、重388 公克，係以透明之「佳味胡椒粉」塑
    膠瓶為容器，瓶內裝有紗布及重140 公克不明液體，塑膠瓶
    兩端各裝煙火球一枚，並以塑膠帶纏繞後，再用紅色膠帶纏
    繞。(五)扣案物編號八之爆裂物，長16公分、直徑6.7 公分、
    重226 公克，係用甲苯鐵罐一個，外用塑膠帶纏繞並綑綁鐵
    絲，罐口外接土製爆引，內有不明液體58公克，及一個高12
    公分、直徑3.5 公分、重58公克之透明小塑膠瓶，內以不明
    液體及火藥混合在一起。嗣被告另於94年1 月5 日凌晨3 時
    45分許，於其所有車牌號碼為DJ─6565號自用小客車上，又
    以透明膠帶包捆火藥，連接引信，放於鋼管內，兩頭用螺絲
    旋帽鎖緊之方式，製造具殺傷力之爆裂物一枚，而其本可預
    見此爆裂物若放置於不特定多數人出入之場所，非惟造成公
    眾往來之危險，且亦有致人死傷之虞，竟仍不違其本意，基
    於公共危險及殺人之不確定犯意，於同日上午8 時45分許（
    按應為當日清晨5 時許），將此爆裂物以塑膠套套住，置於
    黑色手提袋內，放置於臺北縣中和市○○路○ 段399 巷163
    之1 號「烘爐地土地公廟」主廟後方之小廟內。嗣該土地公
    廟之管理委員發現，報警處理，始未釀禍，經刑事局北區防
    爆小組到場處理，初步認定係一結構完整之爆裂物，並扣得
    該爆裂物ㄧ枚（起訴書誤載為已於現場引爆）。後經鑑識人
    員採集該爆裂物上之指紋二枚比對後，發現與被告之指紋特
    徵相符，遂於94年1 月11日下午4 時許，在臺北縣中和市○
    ○路175 號4 樓逮捕被告，並於其所有之上開自用小客車嫩
    扣得爆裂物成品八枚（內含上開具殺傷力之爆裂物五枚）、
    鋁製瓦斯筒一個、引信十五把、煙火二個、火藥（顆粒）四
    包、膠帶四捲、剪刀三支、尖嘴鉗二支、沖天砲一箱（八捆
    ）、鋼管四支等物，因認被告係涉犯槍砲彈藥刀械管制條例
    第7 條第1 項之製造爆裂物罪嫌、刑法第186 條第1 項之使
    用爆裂物罪嫌、第271 條第2 項之殺人未遂罪嫌等語。
二、公訴意旨認被告甲○○涉有前揭犯行，係以被告在警詢及偵
    查中之供述，證人楊文成於警詢之證述、內政部警政署刑事
    警察局94年1 月10日刑紋字第0940005536號指紋鑑驗書、94
    年2 月3 日刑鑑字第0940006198號、94年3 月9 日刑鑑字第
    0940012811號鑑定書、94年4 月11日刑偵五字第0940055215
    號、94年5 月25日刑偵五字第0940081872號鑑驗通知書各一
    份、現場照片十四張、臺北縣政府警察局中和分局94年1 月
    11日北縣警中刑字第0940001386號刑事案件移送書及上開扣
    案物品為其主要論據。
三、訊據被告固坦承改裝上開扣案爆裂物，及將另枚爆裂物於前
    揭時、地放置於小廟內等事實，惟矢口否認有製造爆裂物、
    使用爆裂物及殺人未遂等犯行，辯稱：上開爆裂物係使用一
    般高空煙火，尚未達具有殺傷力之程度，上開刑事警察局鑑
    驗書中並未敘明爆裂物之動能需達多少焦耳方具有殺傷力，
    亦未鑑定上開扣案爆裂物之動能具有多少焦耳，無從認定被
    告所製作之上開爆裂物是否具有殺傷力。另被告所放置於土
    地公廟旁小廟之爆裂物，係以塑膠套套住，並置於黑色手提
    袋內，再拉起拉鍊，足認被告並無殺人之故意甚明。此外，
    被告罹患嚴重精神疾病，出現聽幻覺及視幻覺，意識飽受各
    方神明騷擾，方製造爆裂物意圖嚇阻神明，以求心靈平靜回
    歸正常生活，故被告行為時，處於精神分裂之狀態，應無責
    任能力等語。經查：
  (一)證據能力部分：
  上開中和分局94年1 月11日北縣警中刑字第0940001386號刑
    事案件移送書係承辦警員對於偵查經過所為之記載，性質上
    屬於被告以外之人於審判外所為之書面陳述，依刑事訴訟法
    第159 條第1 項規定，不得作為證據。
  證人楊文成於警詢中之證述雖亦係被告以外之人於審判外之
    陳述，然經本院於審判期日提示被告後，被告及辯護人就證
    據能力方面並未聲明異議，且本院審酌證人楊文成與被告素
    不相識，並無怨隙，僅為單純發現爆裂物之人，其於案發後
    記憶猶新之情況下所為陳述，可信性甚高，被告對其證述之
    內容復不爭執，故如引用證人楊文成上開於警詢中之證述作
    為證據應屬適當，依刑事訴訟法第159 條之5 規定，即有證
    據能力。
  (二)上開扣案物編號二、三、六、七、八之爆裂物五枚，及被告
    放置於土地公廟旁小廟內之爆裂物一枚，係被告以高空煙火
    、鋼管等物品所改裝，並於前揭時、地將該枚爆裂物放置於
    上開小廟內等事實，業據被告坦承不諱，核與證人楊文成於
    警詢之證述相符，並有上開刑事警察局94年1 月10日刑紋字
    第0940005536號指紋鑑驗書一紙、現場照片十四幀附卷可稽
    ，及上開爆裂物六枚扣案可資佐證，是此部分之事實堪以認
    定，合先敘明。
  (三)前揭扣案物編號二、三、六、七、八之爆裂物五枚，及被告
    放置於上開小廟內之爆裂物一枚，經送刑事警察局鑑定結果
    為：
  扣案物編號二之爆裂物，以鋼管為容器，長15.5公分、直徑
    2.8 公分、重345.5 公克，以麻繩及鐵絲綑綁，於鋼管中間
    鑿一圓形小孔，並插入爆引一條，鋼管二端均用鋼帽旋轉封
    閉。經點火試爆，產生爆炸且鋼管炸飛50公尺之外，認係點
    火式結構之鋼管爆裂物，認具有殺傷力。
  扣案物編號三之爆裂物，係由三節鋼管為容器組成，長33.5
    公分、直徑2.2 公分、重462 公克，二端封閉。經拆解後，
    內裝有煙火類火藥2 公克、重2.5 公克煙火類火藥球一個、
    螺絲及鋼珠等重33公克，在鋼管之一端並已接上爆引，認係
    點火式結構之鋼管爆裂物。
  扣案物編號六之爆裂物，長39公分、直徑7 公分、重578 公
    克，經拆解並檢視後，係以白色膠帶纏繞住長28公分、直徑
    6.2 公分之橘色塑膠管一支及降落傘一支。復拆解該橘色塑
    膠管後，塑膠管內有一長12公分之圓柱體紙盒，紙盒內裝有
    重113 公克之煙火類火藥，而圓柱體紙盒一端接有火藥並連
    接一枚挖洞之高空煙火球，該煙火球以白膠固定並用紅色繩
    索及白色膠帶綑綁於橘色塑膠管一端，圓柱體另一端以鐵絲
    綑綁住麻繩再接紅繩並連接降落傘。該枚爆裂物認係以降落
    傘高空煙火改變造，成為點火式結構之爆裂物，認具有殺傷
    力。
  扣案物編號七之爆裂物，長20.5公分、直徑7 公分、重388
    公克，係以透明之「佳味胡椒瓶」塑膠瓶為容器，瓶內裝有
    紗布及重140 公克不明液體，經試燃有燃燒現象，塑膠瓶兩
    端各裝煙火球一枚（高空煙火球淨重分別為83公克及97公克
    ），並以膠帶纏繞後，再用紅色膠帶纏繞，依其結構認係爆
    裂物，認具有殺傷力。
  扣案物編號八之爆裂物，長16公分、直徑6.7 公分、重226
    公克，經檢視並拆解後，係為甲苯鐵罐一個，外用膠帶纏繞
    並綑綁鐵絲，罐口外接土製爆引（經試燃有傳火作用），內
    有不明液體58公克（經試燃有燃燒現象），及一個高12公分
    、直徑3.5 公分、重58公克之透明小塑膠瓶，內有不明液體
    及煙火類火藥混合在一起，為點火式結構之爆裂物，認具有
    殺傷力。
  被告放置於小廟內之爆裂物：該爆裂物外以黑色提袋包裝，
    經安全擊解後檢視，該爆裂物係以長15公分、直徑6 公分之
    鋼管為容器，鋼管二端均以直徑7.2 公分之鋼帽旋轉封閉。
    於鋼管中央處鑿一圓形小孔，並插入爆引，管內以塑膠袋包
    裝煙火類火藥35公克，依其結構認係具殺傷力之點火式鋼管
    爆裂物。
    上開鑑定結果，有刑事警察局94年4 月11日刑偵五字第0940
    055215號、94年5 月25日刑偵五字第0940081872號鑑驗通知
    書各一份附卷可稽；又前揭爆裂物內所含之火藥成分，經送
    鑑定結果，認均屬黑色火藥或煙火類火藥，亦有刑事警察局
    94 年2月3 日刑鑑字第0940006198號、94年3 月9 日刑鑑字
    第0940012811號鑑定書各一份在卷可按。
  (四)被告就上開爆裂物是否具有殺傷力部分，雖以前揭語詞置辯
    ，然經本院函詢鑑定單位即刑事警察局結果，覆稱該局對於
    爆裂物之爆炸動能並無測量之儀器，而「爆裂物之爆炸傷害
    效應，有爆震波、超壓、高熱、碎片等，均可於瞬間將人及
    物殺傷或毀損，亦具有殺傷力」等語，有該局94年7 月17日
    刑偵五字第0940102629號函附卷可稽。按一般高空煙火雖具
    有爆炸之動能，然其爆炸時係於高空中四散爆炸，而煙火外
    殼一般於墜落地面前即會燃燒殆盡，不致於危害大眾安全，
    然若將高空煙火裝置於容器內予以密封，則其於爆炸瞬間勢
    必將容器一併炸飛或炸碎，該容器或碎片於爆炸過程中將會
    造成人體嚴重之傷害，當與一般高空煙火之情形不同，而因
    上開改造結果而具有殺傷力，當無疑義。本件按依前揭爆裂
    物之結構觀之，扣案物編號二、三及放置小廟之爆裂物，均
    係以鋼管作為容器，並加管帽密封。其中編號二之爆裂物，
    經刑事警察局點火試爆結果，產生爆炸且將鋼管瞬間爆發性
    炸飛50公尺之外，依其爆炸威力之客觀事實，若鋼管炸飛過
    程中擊中人體，顯然將造成嚴重之傷害，對於人之身體或生
    命客觀上具有極大危險性，具有殺傷力無疑。而扣案物編號
    三之爆裂物除結構上與編號二爆裂物相似外，更混有螺絲及
    鋼珠計33公克，一旦引爆後，勢必亦將對人體造成嚴重之傷
    害，亦具有殺傷力甚明。另被告放置於小廟內之爆裂物結構
    與扣案物編號二相同，且內含火藥達35公克，是依其結構觀
    之，於爆炸瞬間鋼瓶遭炸飛時，亦將對人體造成嚴重之傷害
    ，顯亦具有殺傷力，至為灼然。至扣案物編號六至八之爆裂
    物三枚，係以塑膠罐、塑膠瓶及鐵罐作為容器，內置火藥後
    予以密封。則其於爆炸之瞬間，勢必會將上開容器炸飛或炸
    碎，亦足以對人體造成嚴重之傷害，具有殺傷力，至為明確
    。是綜上所述，被告所改造之上開六枚爆裂物均已達具有殺
    傷力之程度，被告上開所辯尚非足採，其製造爆裂物及使用
    爆裂物之犯行，堪以認定。
  (五)殺人未遂部分：
  按犯罪事實應依證據認定之，無證據不得認定犯罪事實；又
    不能證明被告犯罪者，即應諭知無罪之判決，刑事訴訟法第
    154 條第2 項、第301 條第1 項分別定有明文。次按認定不
    利於被告之事實，須依積極證據，苟積極證據不足為不利於
    被告事實之認定時，即應為有利於被告之認定，更不必有何
    有利之證據，最高法院30年上字第816 號判例意旨可資參照
    。
  經查被告放置於上開小廟內之爆裂物ㄧ枚係點火式鋼管爆裂
    物，業如前述，亦即除因溫度過高產生自燃外，必須有外來
    之火苗點燃爆引（引信），方會引爆該爆裂物。而本件被告
    放置地點為上開小廟內之神像旁，固然因信徒撚香而可能產
    生火星（參見現場照片編號三之香爐相對位置），然被告係
    將上開爆裂物置於一般用來放置保溫壺之黑色袋子內，並將
    拉鍊拉上乙節，除迭據被告供述在卷外，亦核與證人楊文成
    所述管理員係將上開黑色袋子打開後才發現內有爆裂物等情
    相符，並有爆裂物袋口相片一幀（現場照片編號七）附卷可
    稽。換言之，縱使該處離香爐不遠，但因放置該爆裂物之黑
    色袋子拉鍊已拉上，實際上處於密封之狀態，香爐或香客撚
    香所產生之些許火星，衡情穿透該袋子而點燃引信或火藥之
    可能性，委實甚低；而當時為一月份，氣溫不高，該爆裂物
    自燃引爆之機率，亦微乎其微，亦即因被告特別將拉鍊拉上
    之故，該爆裂物應不致於爆炸傷及他人。故被告陳稱其放置
    該爆裂物之目的在於恫嚇神明，而無意傷害他人等語，應堪
    採信。
  據此，被告雖放置上開爆裂物予不特定人來往之小廟內，但
    業以密封之袋子包覆使其不易點燃引爆，尚難認其有殺害不
    特定人之故意。此外，復查無其他積極證據可資證明被告有
    公訴人所指之殺人未遂犯行，不能證明被告此部分犯罪，至
    為灼然。
四、復按心神喪失人之行為，不罰，為刑法第19條第1 項所明定
    。又刑法上之心神喪失與精神耗弱，應依行為時精神障礙程
    度之強弱而定，如行為時之精神，對於外界事務全然缺乏知
    覺理會及判斷作用，而無自由決定意思之能力者，為心神喪
    失；且刑法上所謂心神喪失人，非以其心神喪失狀態毫無間
    斷為必要，如果行為時確在心神喪失之中，即令其在事前事
    後偶回常態，仍不得謂非心神喪失人；而是否心神喪失，乃
    屬醫學上精神病科之專門學問，應由專門精神病醫學研究之
    人予以診查鑑定，方足斷定，此分據最高法院26年度渝上字
    第237 號、24年度上字第2844號、47年度臺上字第1253號判
    例闡釋在案。經查：
  (一)本院囑託國立臺灣大學醫學院附設醫院就被告於前揭行為時
    之精神狀態鑑定結果，認為被告：「（一）身體及神經學檢
    查：無重大異常發現。（二）腦波檢查：無異常發現。（三
    ）心理測驗：個案智力為邊緣程度（FIQ=70、VIQ=70、PIQ=
    73），其語文能力與操作智力均為邊緣程度，其各項能力均
    差，算術無法記全九九乘法，未能作乘除運算，傾向其原先
    智力即較差，語文之數字聽覺注意力差，其抽象組織思考也
    差，其操作智力在簡易之視動協調速度亦差，以其對自己生
    活事件可有時序概念，相對其智力水準，目前可能認知運作
    效能亦有較下降之傾向，有可能受到症狀影響，個案之注意
    力效率亦明顯偏差，較缺乏有效之運作策略。個案之認知思
    考受限於智力，過於簡化籠統且貧乏，難有彈性想像，對外
    在刺激亦有所扭曲，個案之疑心反應明顯偏強，覺得別人會
    批評譏笑之，神會與之作對，惡意擺佈其前途，覺得會有線
    民注意之，會有線民跟蹤，有人想傷害之，聽到有釋迦牟尼
    佛的聲音對個案說話，與其唱反調，且預知個案之想法，有
    鬼改變個案的命運，個案也曾因懷疑有監視器故拆掉家中天
    花板，平日也會因氣憤失控而把門踹壞，不排除有精神病反
    應傾向。個案之情緒控制差，易有衝動強烈反應，對於身陷
    囚牢心情也更受影響。個案之生活較乏力規劃也較難良好自
    控，行事粗率不求完善，有時會較衝動，其對自我印象及對
    外在人際知覺較不健全，人際疏離退縮，個案因曾用安非他
    命故在病發時也不敢就醫，對於一直受到聲音干擾相當困擾
    ，並自陳原先想得到自由卻失去自由，情緒更加痛苦，目前
    尚難排除其有精神病反應傾向。（四）精神狀態檢查：江員
    意識清楚，外表整齊，可集中持續注意力會談，態度合作，
    情緒有些緊張，表情平板，會談中無不適切行為，應答切題
    連貫，思考流程正常，有宗教性妄想，認為神佛透過聲音和
    自己對話，會談當時無幻聽、幻視經驗，但據江員表示，過
    去五年來有幻聽經驗，聲音皆為同樣的男聲，聽起來像是自
    己的聲音（但稍後重複詢問時，江員又表示是不認識的男人
    的聲音），從去年遭勒戒之後，聲音會表示是何方神明，目
    前在看守所雖有服藥，但仍持續聽到聲音，若專心處理其他
    事情時則較不會聽到聲音，定向力正常，食慾正常，睡眠正
    常。綜合以上資料，江員自三十六歲起使用安非他命，每週
    花費二、三千元購買安非他命，江員否認使用量有增加的傾
    向，但其因吸食安非他命，睡眠、作息均受影響，其妻屢勸
    戒除，但江員仍然故我，已影響其人際、社會功能。江員於
    使用安非他命半年後，開始產生幻聽症狀，自陳幻聽為各方
    神明對其謾罵，其雖自述於民國九十三年十月至十一月間勒
    戒後未再使用安非他命，但自稱幻聽症狀仍持續至今。根據
    其妻及岳父描述，江員於開始使用安非他命後，變得易怒，
    並常於晚間外出，頻頻出現一些怪異行為，包括踹樓上鄰居
    的門，把香放在嘴裡，在陽台跪，曾拿汽油淋身欲點火自焚
    ，近來花很多錢買大量鞭炮，拆開又組裝，並到空地施放說
    要把神佛嚇跑。其麵攤的工作亦無法持續，近兩年來主要由
    妻子承擔。江員之精神科臨床診斷為安非他命精神病，但亦
    須考慮精神分裂症之可能。過去曾有安非他命濫用史，但案
    發前兩個月已停用至今。結論：江員之精神科診斷為安非他
    命精神病，唯亦須考慮精神分裂症之可能；過去曾有安非他
    命濫用史，但案發前兩個月已停用至今。江員於民國九十四
    年一月案發前有持續約五年的精神病性症狀，主要為幻聽干
    擾，其內容多為聲音批評之，以致江員平日暴躁易怒、有怪
    異行為，包括踹樓上鄰居的門，把香放在嘴裡，在陽台跪，
    曾拿汽油淋身欲點火自焚，曾因兒子哭鬧作勢摔下小孩，並
    因其妻同意離婚而毆打之。顯示其自我控制力及現實判斷力
    因其疾病已有明顯減損。案發前幻聽症狀仍持續，江員深信
    其為神佛批評之，花很多錢買大量鞭炮，拆開又組裝，並到
    空地施放，意圖把神佛嚇跑。江員過去之行為顯示其經常屈
    服於幻聽指示而行為，在幻聽強力指示下，缺乏對聲音真實
    性之區辯能力，江員於案發當時，上述知覺經驗扭曲之症狀
    持續存在，其製作及放置爆裂物之行為與幻聽內容直接相關
    ，亦即是在幻聽挑釁之下，逞其氣憤而為之，使其當下對外
    界客觀認知、判斷、理解能力喪失，致其雖保有部分對行為
    結果之預見能力，但仍無法抗拒幻聽之指示，無法依其判斷
    而為。犯案當時之精神狀態，應已達心神喪失之程度。」，
    有上開醫院95年1 月19日校附醫精字第0951470008號函所附
    精神鑑定報告書一份附卷可稽。
  (二)被告與上開土地公廟素無怨隙，其於94年1 月5 日清晨放置
    該爆裂物起至同年月11日為警逮捕時止，共計六天之時間亦
    無向該土地公廟要脅錢財，或提出其他訴求之舉動，可徵被
    告之犯案動機已有異於常人。而被告為警查獲後，迭於警詢
    、偵查及本院審理中，對於客觀上所為之犯行均坦承不諱，
    惟均供稱係因受神佛折磨之故，方以該爆裂物恐嚇神明，前
    後所述核屬一致。證人即其妻乙○○於本院審理中亦到庭證
    稱約結婚第二年即民國89年間開始，被告精神狀況就有點問
    題，「他常常有幻聽幻覺的情形。他常常說有兩百多人在他
    旁邊說話、鬧他。他還說所有的神都是一個人變得，全部都
    是外星人變得，像人面獅身都是外星人變的，他說他本來有
    特異功能，他告訴我他的天機之後，他的功夫就廢掉了，他
    常常說他的身體裡面住著神明，他說他很痛苦，所以他要對
    抗神，要與神明對抗，所以他就說他要買鞭炮炸他，嚇他，
    他常常晚上都沒有回家，常常跑去墳墓、山上及海邊，這樣
    的情形約有六年，天天晚上都這樣，有一次晚上還約我們全
    家去山上，說神與他約好，說要顯現給他看，證明他不是神
    經病，他說將來他如果死了，要我把他說的天機講給大家聽
    ，免得他跳進黃河也洗不清。」、「有一次他與他媽媽吵架
    ，把神桌牌位全部都掃倒，從那次之後，他整個人就怪怪的
    。」、「（檢察官問：你這樣說他應該是很嚴重，為什麼沒
    有讓他強制就醫？）因為他覺得他自己很正常，我叫他去看
    醫生，他會很生氣，然後就說我就知道你以為我是神經病，
    我會怕他，而且他會打我，他平常不會打我，但是只要她覺
    得我不相信他，他就會打我。他打第一次之後，我之後就不
    敢講了。」等語（參見本院95年1 月17日審判筆錄）。綜合
    上情及前揭精神鑑定報告研判，可認被告確實係因精神疾病
    而產生幻聽症狀，期間長達五、六年之久，並失去判斷真實
    與妄想間之能力，進而影響其對於外在事物之認知能力，及
    依其判斷而為之行為能力、自我控制能力，至為明確。是其
    於為本案製造爆裂物、使用爆裂物之行為時，當已處於心神
    喪失之程度，堪以認定。
五、據此，被告製造爆裂物及使用爆裂物時，係處於心神喪失之
    精神狀態，其殺人未遂部分之犯行，則屬不能證明，揆諸前
    揭法條規定及判例意旨，自應諭知被告無罪之判決。末按因
    心神喪失而不罰者，得令入相當處所，施以監護，其處分期
    間為三年以下，刑法第87條第1 項、第3 項分別定有明文。
    上開精神鑑定報告書業已建議被告應接受包括精神科藥物在
    內之適當治療，本院審酌被告患有上開精神疾病長達五、六
    年，均未接受醫師治療，而其製造爆裂物之行為對於社會大
    眾所造成之危險性甚高，為免其病情續發導致再為不法行為
    ，造成社會嚴重之損害，並使其接受妥善之治療及監護等情
    ，本院認有令入相當處所施以監護之必要，爰併為施以監護
    之諭知，並考量其情節重大，以宣告其監護期間三年為當。
六、沒收為從刑之一種，依主從不可分原則，應附隨於主刑而同
    時宣告之，除有罪，免刑等判決，於裁判時併宣告外，如諭
    知無罪之判決，既無主刑，從刑亦無所附麗，最高法院78年
    台非字第72號判例意旨可資參照。本件扣案上開具殺傷力之
    爆裂物六枚，雖係違禁物，但檢察官係於起訴書中依所起訴
    之前揭罪名請求併予宣告沒收，並非依刑法第40條但書規定
    聲請單獨宣告沒收，揆諸前揭判例意旨，本院即無從併予宣
    告沒收（最高法院89年度台上字第851 號判決意旨參照）。
    至其餘不具殺傷力之扣案爆裂物三枚、並非違禁物，與扣案
    之鋁製瓦斯筒一個及沖天砲一箱（八捆）均難認與本案具有
    直接關聯；另扣案之引信十五把、煙火二枚、火藥（顆粒）
    四包、膠帶四捲、剪刀三支、尖嘴鉗二支、鋼管四支等物，
    雖係被告所有供為本案犯行所用之物，然揆諸前揭說明，因
    本案諭知無罪，亦無從併予諭知沒收，附此敘明。
據上論斷，應依刑事訴訟法第301 條，刑法第19條第1 項、第87
條第1 項、第3 項，判決如主文。
本案經檢察官丙○○到庭執行職務。
中    華    民    國    95    年    3     月    28    日
                刑事第十八庭審判長法  官 李幼妃
                                  法  官 鄭燕璘
                                  法  官 張紹省
以上正本證明與原本無異。
如不服本判決應於送達後十日內向本院提出上訴狀。
                                  書記官 周雅玲
中    華    民    國    95    年    3     月    28    日


司法院資訊處製作；財團法人民間司法改革基金會備份。
